【裁判字號】    99,交聲,311
【裁判日期】    990225
【裁判案由】    交管條例聲異
【裁判全文】
臺灣板橋地方法院交通事件裁定        99年度交聲字第311 號
原處分機關  交通部公路總局臺北區監理所
異  議  人
即受處分人  通志通運有限公司
代  表  人  甲○○
上列受處分人因違反道路交通管理處罰條例案件，對於交通部公
路總局臺北區監理所民國99年1 月22日所為之處分（北監營裁字
第00-000000000號、00-000000000號違反道路交通管理事件裁決
書）聲明異議，本院裁定如下：
    主  文
原處分均撤銷。
通志通運有限公司所有汽車使用他車牌照行駛，處罰鍰新臺幣伍
仟肆佰元，並吊銷023-JB號汽車牌照。
通志通運有限公司所有汽車牌照借供他車使用，處罰鍰新臺幣伍
仟肆佰元，並吊銷32-JD 號汽車牌照。
    理  由
一、原處分機關意旨略以：受處分人即異議人通志通運有限公司
    （下稱異議人）所有023-JB號營業曳引車及32-JD 號一般半
    拖車，於民國（下同）98年12月24日10時5 分許，在臺北縣
    八里鄉八仙樂園正門前，分別因「使用他車牌照行駛（32-J
    D 號牌懸掛於車身號碼0125軸距750 公分半拖車）」及「牌
    照借供他車使用（32-JD 號牌懸掛於車身號碼0125軸距750
    公分半拖車）」之違規，為臺灣省臺北地區○○路檢稽查小
    組以北監字第000000000、000000000號違反道路交通管理事
    件通知單舉發；異議人於期限內提出申訴，經原處分機關於
    99年1 月5 日以北監營字第0980057619號函復略以：「有關
    第000000000 號違規，貴公司提出疑問『…曳引車確為023-
    JB，且需曳引帶動半拖車32-JD 方能運輸，並無使用他車牌
    照行駛行為』本所乃依據道路交通管理處罰條例第12條第1
    項第5 款及交通部90年2 月8 目交路九十字第001229號函規
    定舉發，隨函檢附交通部解釋函影本乙份供參，本站依法裁
    處並無不合」等語。
二、聲明異議意旨略以：異議人承認半拖車32-JD 之違規，但曳
    引車需帶動半拖車32-JD 方能連輸，且曳引車並無使用他車
    牌照行駛行為，惟原處分機關於99年1 月5 日發文之北監營
    字第0980057619號函復以「本件係依法舉發及依交通部規定
    舉發」，因異議人仍認為有疑議，爰依法聲明異議云云。
三、按汽車牌照不得偽造、變造或矇領，並不得借供他車使用或
    使用他車牌照行駛，道路交通安全規則第10條定有明文。次
    按汽車牌照借供他車使用或使用他車牌照行駛者，處汽車所
    有人三千六百元以上一萬零八百元以下罰鍰，並禁止其行駛
    ，號牌吊銷之，道路交通管理處罰條例第12條第1 項第5 款
    、第2 項定有明文。
四、經查：
（一）異議人所有之車號023-JB號營業曳引車及32-JD 號一般半
      拖車，於前揭時、地，經臺灣省臺北地區○○路檢稽查小
      組攔停舉發「使用他車牌照行駛、牌照借供他車使用」之
      違規事實，此有原處分機關98年12月24日北監營字第4000
      45836 號及000000000 號舉發違反道路交通管理事件通知
      單2 紙在卷足憑，是異議人所有車號32-JD 號牌確有懸掛
      於車身號碼0125軸距750 公分半拖車之事實，堪以認定。
（二）異議人固不否認於上開時地，其所屬駕駛人嚴志明所駕駛
      車牌號碼023-JB號營業曳引車所曳引之半拖車，有借用32
      -JD 號車牌號碼之事實，惟辯稱係爭曳引車係帶動半拖車
      之功能，且並無使用他車車牌之行為，原舉發機關未察，
      竟以「32-JD 號牌懸掛於車身號碼0125軸距750 公分半拖
      車」之同一事由開立舉發通知單，實有違誤。
（三）按依交通部90年2 月8 日交路90字第001229號函內說明欄
      二表示：「關於拖車違反道路交通管理處罰條例規定之『
      拖車未懸掛號牌』、『拖車使用他車牌照行駛者』、『使
      用註銷之牌照行駛者』等案件，應歸責於曳引車所有人而
      處罰之…」；另參以交通部公路局91年1 月9 日（89）路
      監交字第8955585 號函「建議『拖車使用他車牌照行駛』
      …因涉及拖車須由曳引車牽引始得視為一汽車整體，以行
      駛道路，且依道路交通安全規則第8 條規定，拖車號牌及
      拖車使用證得由使用人申請之，曳引車使用人如需使用拖
      車即得據以申請有效之拖車牌證，故應歸責曳引車所有人
      而處罰之（依處罰條例第12條第2 項應吊銷汽車牌照者，
      吊銷曳引車牌照，以使處分標的一致），並可促使其對所
      駕駛之車輛負管理之責…」是本件異議人所有之車號023-
      JB號曳引車既於曳引之半拖車（車身號碼0125軸距750 公
      分）有懸掛車號32-JD 號車牌行駛中為上開稽查小組查獲
      ，則該半拖車與曳引車自應視為一汽車整體，從而該半拖
      車既有懸掛他車號牌（32-JD 號）之違規行為，即有道路
      交通管理處罰條例第12條第1 項第5 款規定之適用。從而
      舉發單位以北監字第000000000號及000000000號舉發，原
      處分機關據前交通部90字第001229號函，而以99年1 月22
      日北監營裁字第00-000000000號、00-000000000號裁決書
      所為之處分，於法尚無違誤。
五、綜上，異議人所有之汽車有「使用他車牌照行駛」、「牌照
    借供他車使用」之違規事實，已如前所認，惟依違反道路交
    通管理事件統一裁罰基準及處理細則第2 條所定：「處理違
    反道路交通管理事件之程序及統一裁罰基準依本細則之規定
    辦理。前項統一裁罰基準，如附件違反道路交通管理事件統
    一裁罰基準表」，而依違反道路交通管理事件統一裁罰基準
    表所示，就違反道路交通管理處罰條例第12條第1 項第5 款
    之違規行為部分，於期限內繳納或到案聽候裁決者，處罰鍰
    5,400 元。從而，本件異議人於98年12月28日向原處分機關
    提出陳述，乃於期限內（99年1 月24日）到案聽候裁決，乃
    原處分機關竟各裁處異議人罰鍰10,800元，此部分顯有不當
    ，自應由本院將原處分撤銷，依上述道路交通管理處罰條例
    第12條第1 項第5 款及違反道路交通管理事件統一裁罰基準
    表之規定，對異議人裁處如主文第2 項、第3 項所示，以茲
    適法。
六、據上論斷，應依道路交通案件處理辦法第20條前段，裁定如
    主文。
中    華    民    國    99    年    2     月    25    日
                  交通法庭  法  官  徐子涵
上列正本證明與原本無異。
如不服本裁定，應於裁定送達後五日內敘明抗告理由，向本院提
出抗告狀。
                            書記官  張桐嘉
中    華    民    國    99    年    2     月    26    日

司法院資訊處製作；財團法人民間司法改革基金會備份。
